【裁判字號】    85,台非,53
【裁判日期】    850315
【裁判案由】    贓物
【裁判全文】
最高法院刑事判決                                  八十五年度台非字第五三號
    上訴人  最高法院檢察署檢察總長
    被  告  甲○○
右上訴人因被告贓物案件，對於台灣高等法院花蓮分院中華民國八十四年十一月二十
九日第二審確定判決（八十四年度上易字第三七八號，起訴案號：台灣台東地方法院
檢察署八十四年度偵字第一八九號），認為違法，提起非常上訴，本院判決如左：
    主  文
上訴駁回。
    理  由
非常上訴理由稱：「按判決不適用法則或適用法則不當者，為違背法令，刑事訴訟法
第三百七十八條定有明文。原判決認定被告明知蘇森田所出售台東縣卑南鄉○○村○
○路五十七號房舍佔用之台東縣卑南鄉○○段七十九之五地號共四十七平方公尺土地
（國有地），係蘇森田犯贓物罪所得之贓物，竟於民國八十一年一月二十二日以新台
幣六千三百元之代價，向蘇森田購買上開土地及房屋，因依刑法第三百四十九條第二
項之故買贓物罪對被告論罪科刑，惟查：原判決既認上開五十七號房舍係非法佔用國
有地建築，則該房舍應非國有財產，且該房舍係蘇森田購自賴德鏞，再轉售予被告，
有卷附買賣契約書可稽，本件並無證據證明該房屋係贓物，原判決認被告買受該房屋
係故買贓物，即有認定事實不憑證據及適用法則不當之違法，又被告固於偵查中自白
其向蘇森田買受者，包括土地及房屋，惟該土地係屬國有為被告所明知，被告顯不能
自蘇森田處取得土地所有權，且被告與蘇森田所訂之買賣契約書，買賣標的僅記載房
屋，並未包括土地，證人蘇森田亦證明其未將土地部分賣給被告，被告所為買賣包括
土地之自白，應與事實不符，原判決憑該自白，遽認被告購買上開國有地，而論以故
買贓物罪，亦違證據法則，爰依刑事訴訟法第四百四十一條、第四百四十三條提起非
常上訴，以資糾正。」云云。
本院按非常上訴審，應以原判決確認之事實為基礎，以判斷其適用法律有無違誤。本
件原確定判決事實欄記載：「甲○○明知蘇森田（故買贓物犯行已罹追訴時效）所出
售台東市○○鄉○○村○○路五十七號房舍佔用之台東縣卑南鄉○○段七十九之五地
號共四十七平方公尺之土地（國有地），係蘇森田犯贓物罪所得之贓物，竟仍於八十
一年一月二十二日以新台幣六千三百元之代價，向蘇森田購買上開土地及房屋」，並
於理由內說明：「訊據被告甲○○對於前開時地向蘇森田價購右揭房舍之事實，供認
不諱，惟否認故買贓物。辯稱：向蘇森田祇購買房屋，並不包括土地，……惟被告於
檢察官偵訊中坦承卑南鄉○○段七十九之五地號，土地是國有財產局的，買賣時房屋
土地都包括在內。……被告既明知前手佔用之前揭國有土地而買受，自應負贓物罪責
，被告翻異前供所為沒有購買土地之辯解，係卸責之詞，不足採信，犯行洵堪認定」
，均可見原判決僅認定房屋坐落之基地係贓物，房屋並不屬於贓物。被告辯解僅買受
房屋並不包括土地在內，作為無罪之主張，為原確定判決所不採，乃認定被告因為有
買受基地之行為，始構成刑法第三百四十九條第二項之故買贓物罪。上訴意旨指原確
定判決併認房屋係贓物一節，不無誤會。又被告及證人蘇森田雖供述買賣不包括土地
在內，但原確定判決以被告於檢察官偵查時自白買受房屋併同坐落之基地。而事實上
被告對基地確有予以使用。則原判決認被告有買受贓物（基地），既不違背經驗法則
，自難指原判決採證違法。非常上訴執以指摘，非有理由，應予駁回。
據上論結，應依刑事訴訟法第四百四十六條，判決如主文。
中      華      民      國    八十五    年      三      月     十五     日
                              最高法院刑事第二庭
                                  審判長法官  施  文  仁
                                        法官  陳  炳  煌
                                        法官  張  淳  淙
                                        法官  洪  文  章
                                        法官  鄭  三  源
      右正本證明與原本無異
                                              書  記  官
中      華      民      國    八十五    年      三      月     十九     日


司法院資訊處製作；財團法人民間司法改革基金會備份。
